【裁判字號】    89,簡上,602
【裁判日期】    900802
【裁判案由】    給付貨款
【裁判全文】
臺灣臺北地方法院民事判決  八十九年度簡上字第六○二號
    上  訴  人  萬寶電子企業有限公司
    法定代理人  丁○○
    訴訟代理人  乙○○
    送達代收人  戊○○
    被  上訴人  致茂電子股份有限公司即華科技股份有限公司之承受訴訟人
                            設台北縣五股鄉五股工業區○○路四十三號
    法定代理人  己○○      住.
    訴訟代理人  甲○○      住.
                丙○○      住.
右當事人間請求給付貨款事件，上訴人對於中華民國八十九年七月十一日，本院新店
簡易庭八十九年度店簡字第三三八號第一審判決提起上訴，本院判決如左：
    主    文
上訴駁回。
第二審訴訟費用由上訴人負擔。
    事    實
甲、上訴人方面：
一、聲明：
（一）原判決廢棄。
（二）被上訴人在第一審之訴駁回。
二、陳述：除與原審判決書所載者相同茲予引用外，補稱：系爭買賣契約之買受人，
    應係訴外人百茂科技有限公司（下稱百茂公司）。因被上訴人所提出之訂購單、
    銷貨單上，記載之交貨對象，除上訴人之外，另有訴外人百茂公司。至被上訴人
    所交付之「變壓器測試系統」等設備，雖係由上訴人公司之法定代理人丁○○簽
    收，惟上訴人公司之法定代理人丁○○，僅係投資訴外人百茂公司，但現已退股
    多時。又被上訴人所提出之統一發票，雖記載上訴人為買受人，但該發票係由被
    上訴人所製作，與上訴人無關。
乙、被上訴人方面：
一、聲明：駁回上訴。
二、陳述：除與原審判決書所載者相同茲予引用外，補稱：系爭買賣契約之買受人，
    確係上訴人，而非訴外人百茂公司，此業經被上訴人公司負責本件買賣之業務員
    即證人蔡裕國證述屬實。且被上訴人所交付之「變壓器測試系統」等設備，亦由
    上訴人公司之法定代理人丁○○簽收，此有訂購單、銷貨單得以證明；上訴人事
    後又收受被上訴人交付之統一發票，則上訴人抗辯非本件買賣之買受人，自無理
    由。
三、證據：除援用原審之立證方法外，補提百茂公司之變更登記表一份為證。
    理    由
一、按法人因合併而消滅者，訴訟程序在因合併而設立或合併後存續之法人，承受其
    訴訟以前當然停止；民事訴訟法第一百六十九條前段定有明文。本件原審之原告
    華科技股份有限公司，於原審判決即民國八十九年七月十一日後，於九十年一
    月一日，與被上訴人致茂電子股份有限公司合併，並由被上訴人致茂電子股份有
    限公司為合併後之存續公司，此有被上訴人致茂電子股份有限公司之公司執照、
    經濟部九十年二月二十三日經（九○）商字第○九○○一○六三四二○號函在卷
    足憑，是依首揭民事訴訟法第一百六十九條前段之規定，自應由被上訴人致茂電
    子股份有限公司承受訴訟，核先敘明。
二、本件被上訴人起訴主張：上訴人於八十八年九月中旬，向被上訴人訂講「變壓器
    測試系統」等設備，價金為新台幣（下同）肆拾壹萬貳仟壹佰貳拾伍元。嗣被上
    訴人於同年九月二十九日，交付上開設備予上訴人公司之法定代理人丁○○後，
    上訴人拒不給付貨款。被上訴人僅得以新店郵局第一○六號存證信函，催告上訴
    人給付；上訴人於九十年三月十日收受後，仍拒不給付。爰依民法第三百六十七
    條之規定，請求上訴人給付肆拾壹萬貳仟壹佰貳拾伍元，及自八十九年三月十一
    日起至清償日止，按年息百分之五計算之利息等語。上訴人則以：系爭買賣契約
    之買受人，應係訴外人百茂公司。因被上訴人所提出之訂購單、銷貨單上，記載
    之交貨對象，除上訴人之外，另有訴外人百茂公司。至被上訴人所交付之「變壓
    器測試系統」等設備，雖係由上訴人公司之法定代理人丁○○簽收，惟上訴人公
    司之法定代理人丁○○，僅係投資訴外人百茂公司，但現已退股多時。又被上訴
    人所提出之統一發票，雖記載上訴人為買受人，但該發票係由被上訴人所製作，
    與上訴人無關云云，資為抗辯。
三、被上訴人主張其於八十八年九月二十九日，交付上開設備予上訴人公司之法定代
    理人丁○○；被上訴人曾以新店郵局第一○六號存證信函，催告上訴人給付貨款
    ；俟上訴人於九十年三月十日，收受該存證信函之事實，業據其提出銷貨單、新
    店郵局第一○六號存證信函各一份為證，亦為上訴人所不爭執。至被上訴人另主
    張上訴人公司之法定代理人丁○○所收受之上開設備，係上訴人向被上訴人所訂
    購，上訴人應依買賣之法律關係，給付貨款之部分；則上訴人否認之，並以前揭
    情詞抗辯之。是本件兩造爭執之爭點，即在於上訴人是否為本件買賣關係之買受
    人？經查，依被上訴人公司實際負責本件買賣之業務員即證人蔡裕國證稱，當初
    係與上訴人公司之法定代理人丁○○、訴外人百茂公司之法定代理人楊一鳴，洽
    談本件買賣上開設備事宜；嗣因訴外人百茂公司尚未設立登記，雙方同意以上訴
    人為買受人，以致本件買賣關係之統一發票，即以上訴人為買受人。可知本件買
    賣於洽談時，上訴人公司之法定代理人丁○○，確實同意以上訴人公司之名義為
    買受人。另上訴人於本件審理中亦自承，當初係因訴外人百茂公司，尚在設立登
    記中，以致借用上訴人之名義，購買上開設備。是上訴人既同意訴外人百茂公司
    ，以上訴人之名義，向被上訴人購買上開設備，自應負擔買受人之責任。則被上
    訴人主張上訴人為本件買賣關係之買受人，自屬有據。
四、再按，買受人對於出賣人，有交付約定價金及受領標的物之義務；民法第三百六
    十七條定有明文。本件上訴人同意訴外人百茂公司，以上訴人之名義，向被上訴
    人購買上開設備，自應負擔買受人之責任，已如前所述，則上訴人依首揭民法第
    三百六十七條之規定，自應負擔給付貨款予被上訴人之義務。次按，給付無確定
    期限者，債務人於債權人得請求給付時，經其催告而未為給付，自受催告時起，
    負遲延責任；遲延之債務，以支付金錢為標的者，債權人得請求依法定利率計算
    之遲延利息；應付利息之債務，其利率未經約定，亦無法律可據者，週年利率為
    百分之五；民法第二百二十九條第二項前段、第二百三十三條第一項前段、第二
    百零三條亦分別定有明文。本件兩造就前述買賣價金之給付，並未約定清償期，
    此為兩造所不爭執。俟被上訴人以新店郵局第一○六號存證信函，催告上訴人給
    付，上訴人並於九十年三月十日收受，此復有新店郵局第一○六號存證信函、收
    件回執在卷可證。則依前述民法第二百二十九條第二項前段之規定，上訴人應自
    八十九年三月十一日起，負擔給付遲延之責任。又本件被上訴人所請求者，為系
    爭買賣之價金，屬於金錢債務，被上訴人自得依前述民法第二百三十三條第一項
    前段、第二百零三條之規定，請求上訴人負擔按年息百分之五計算之法定遲延利
    息。故上訴人依民法第三百六十七條、第二百三十三條第一項前段之規定，負有
    給付肆拾壹萬貳仟壹佰貳拾伍元之買賣價金，及自八十九年三月十一日起算，按
    年息百分之五計算之法定遲延利息之義務。從而，原審為命上訴人應給付被上訴
    人肆拾壹萬貳仟壹佰貳拾伍元，及自八十九年三月十一日起至清償日止，按年息
    百分之五計算之利息，經核並無不合。上訴意旨指摘原判決不當，求予廢棄改判
    ，不應准許，其上訴應予駁回。
五、據上論結，本件上訴為無理由，依民事訴訟法第四百三十六條之一第三項、第四
    百四十九條第一項、第七十八條，判決如主文。
中      華      民      國    九十      年      八      月      二      日
                                 民事第六庭審判長法官  鄭純惠
                                                 法官  胡宗淦
                                                 法官  姜悌文
右為正本係照原本作成
本判決不得上訴
中      華      民      國    九十      年      八      月      二      日
                                            法院書記官  陳鳳瀴


司法院資訊處製作；財團法人民間司法改革基金會備份。
